臺灣板橋地方法院民事裁定　　　　　　　 94年度繼更字第4號
聲　請　人　財政部台灣省北區國稅局
法定代理人　乙○○
代　理　人　甲○○
關　係　人　丙○○
關　係　人　戊○○
上列聲請人聲請對被繼承人丁○○選任遺產管理人事件，前經財
政部國有產局對於本院94年6月20日所為之94年度繼字第1206號
裁定不服，提起抗告，經台灣高等法院以94年度家抗字第212號
廢棄原裁定，發回本院，本院更為裁定如下：
    主    文
選任財政部國有財產局臺灣北區辦事處為被繼承人丁○○（男、
民國○○年○月○日生、身分證統一編號：Ｚ000000000號、生前最後
設籍台北縣永和市○○街74巷7弄6之1號4樓、民國92年12月31日
死亡）之遺產管理人。
程序費用由被繼承人丁○○之遺產負擔。
    理  　由
一、按繼承開始時，繼承人之有無不明，而無親屬會議或親屬會
    議未於一個月內選定遺產管理人者，利害關係人或檢察官得
    聲請法院選任遺產管理人，並由法院依公示催告程序，定六
    個月以上之期限，公告繼承人，命其於期限內承認繼承；又
    被繼承人之所有繼承人均拋棄其繼承權者，亦準用關於無人
    承認繼承之規定，民法第1177條、第1178條第2 項、第1176
    條第6項分別定有明文。
二、本件聲請意旨略以：被繼承人丁○○於民國92年12月31日死
    亡，依戶籍資料及財政部財稅資料中心查調三親等內之親屬
    資料記載，其配偶已先於被繼承人死亡，子女、孫子女均拋
    棄繼承，且查已無民法第1138條第2款至第4款規定之被繼承
    人。另依被繼承人遺產稅課稅資料參考清單，列示被繼承人
    遺有台北市○○區○○段2小段326地號等七筆土地，已達課
    稅標準，又依民法第1185條規定，無人承認繼承之財產，於
    清償債權並交付遺產後，如有剩餘，應歸屬國庫，為免前開
    被繼承人所遺財產，因無人繼承及無遺產稅納稅義務人，致
    影響遺產之管理及遺產稅之徵收，爰依非訟事件法第154條
    第1項規定，聲請選任財政部國有財產局臺灣北區辦事處為
    被繼承人丁○○之遺產管理人，並經本院以94年度繼字第
    1206號民事裁定准予在案。惟財政部國有財產局對本院上開
    裁定不服並提出抗告，嗣經台灣高等法院以94年度家抗字第
    212號民事裁定以原裁定廢棄，發回本院更審，故聲請人爰
    依法再聲請鈞院選任財政部國有財產局臺灣北區辦事處為被
    繼承人丁○○之遺產管理人等語，業據其提出被繼承人除戶
    戶籍謄本、本院93年3月24日板院通家玉繼字第452號函文、
    93年3月3日板院通家玉繼字第327號函文、93年3月24日板院
    通家玉繼字第451號函文、被繼承人財產清單、土地登記謄
    本等件影本、台灣高等法院94年度家抗字第212號民事裁定
    、本院94年度繼字第1206號民事裁定各1件為證，復經本院
    依職權調閱上開指定遺產管理人事件卷宗，及本院93年度繼
    字第327號、第451號、第452號拋棄繼承事件卷宗各1件查明
    屬實，復經本院於非訟事件調查為被繼承人之子女丙○○、
    戊○○到庭訊明在卷，並有該聲請人所提被繼承人前日據時
    設籍資料土地登記之查覆資料為憑，從而聲請人主張該該被
    繼承人已拋棄，查無其它繼承人之事，自堪信為真實。從而
    ，聲請人以稅捐稽徵事件對造當事人之利害關係人身分聲請
    選任被繼承人丁○○之遺產管理人，核與首揭規定尚無不合
    。
三、按國有財產局係依國有財產法第9條設立之機關，依法綜理
    國有財產事務，而所謂國有財產，係指國家依據法律規定或
    基於權利行使，或由於預算支出，或由於接受捐贈所取得之
    財產，又該法所指之權利，則係指地上權、地役權、典權、
    抵押權、礦業權、專利權、著作權、商標權及其他財產上之
    權利而言，此觀國有財產法第2條第1項、第3條第1項第4款
    規定自明，是國家「依據法律規定．．．所取得之財產」、
    「財產上之權利」，均屬國有財產之範圍，而為國有財產局
    職掌之業務範圍。而民法第1185條無人承認繼承之賸餘財產
    ，歸屬國庫之規定，賦予國庫對於將來遺產之歸屬有期待權
    （參見院字第2213號解釋意旨），解釋上應屬上開國有財產
    法所定依據法律規定取得之財產權之一種，故法院通知國有
    財產局有此種國家依法應得之期待權時，國有財產局依國有
    財產法之職掌，即應積極辦理。
四、經查，本件被繼承人丁○○死亡後，其繼承人均拋棄繼承，
    無人得以繼承被繼承人之遺產等情，既如前述，本院審酌被
    繼承人丁○○尚有遺產亟待管理，若無人繼承勢將影響遺產
    稅課徵，而關係人即被繼承人之子女丙○○、戊○○亦均到
    院對此表示同意聲請人選任財政部國有財產局台灣北區辦事
    處為被繼承人丁○○之遺產管理人等情，依前開司法院之解
    釋及國有財產法之規定，並斟酌遺產管理人之職務，依民法
    第1179條之規定，其程序相當複雜，任務頗為繁重，為期程
    序之公正、公信起見，認聲請人聲請選任財政部國有財產局
    台灣北區辦事處為被繼承人丁○○之遺產管理人，核無不合
    ，應予准許。
五、依非訟事件法第21條第2項，民事訴訟法第78條、第95條，
    裁定如主文。
中　　華　　民　　國　　94　　年　　10　　月　　18　　日
                  家事法庭  法　官  楊志勇
以上正本係照原本作成
如對本裁定抗告須於裁定送達後10日內向本院提出抗告狀
中　　華　　民　　國　　94　　年　　10　　月　　18　　日
                            書記官　吳進安
